【裁判字號】    98,抗,272
【裁判日期】    980331
【裁判案由】    損害賠償等
【裁判全文】
臺灣高等法院民事裁定                   98年度抗字第272號
抗  告  人  甲○○
上列抗告人因與相對人南山人壽保險股份有限公司間損害賠償等
事件，對於中華民國98年1月15日臺灣桃園地方法院97年度保險
字第7號所為裁定提起抗告，本院裁定如下：
    主      文
抗告駁回。
抗告訴訟費用由抗告人負擔。
    理      由
一、抗告意旨略以：伊乃依法提出侵權損害賠償，本金部分因遺
    漏一次傷害保險附約第8條第1項第3款之理賠，每月保險人
    應給付新台幣（下同）2萬2517元，應給付15年，共計405萬
    3060元，加上原求償本金合為1188萬2207元，依民事訴訟法
    第77條之13規定，應徵裁判費9萬5057元，扣除已繳金額6萬
    8023元，實尚欠裁判費為2萬7034元，原裁定應予更正；另
    伊所請求消費者保護法第51條第1項是為企業經營者因故意
    行為所致之損害，消費者得請求損害額3倍以下之懲罰金，
    此法與民事訴訟法第77條之2第2項規定相符，屬損害賠償部
    分，應可免徵第77條之13規定之訴訟費用，其孳息及違約金
    部分不併算其價額，方符合法令依據，為此提起本件抗告。
二、按核定訴訟標的之價額，以起訴時之交易價額為準；無交易
    價額者，以原告就訴訟標的所有之利益為準。又以一訴主張
    數項標的者，其價額合併計算之。但所主張之數項標的互相
    競合或應為選擇者，其訴訟標的價額，應依其中價額最高者
    定之。以一訴附帶請求其孳息、損害賠償、違約金或費用者
    ，不併算其價額，民事訴訟法第77條之1第2項、第77條之2
    分別定有明文。又所謂以一訴附帶請求其孳息、損害賠償、
    違約金或費用者，不併算其價額，必原告於主請求外，「附
    帶」為孳息、損害賠償、違約金或費用等之請求時，始能適
    用，若依原告之聲明及所陳述之事實，關於孳息、損害賠償
    、違約金或費用之請求，並非「附帶」於主請求者，仍應依
    同條第1項前段規定，合併計算其訴訟標的價額。
三、抗告人與相對人間損害賠償等事件，抗告人原起訴依侵權行
    為及不當得利之規定，請求相對人給付129萬2149元（見原
    審卷一第16頁），經原法院於97年3月3日裁定命抗告人補繳
    裁判費1萬3870元，業經抗告人繳納，嗣於原審97年7月8日
    言詞辯論庭時主張請求大約676萬5649元，並經原法院當庭
    諭知補繳裁判費5萬4153元，已經抗告人繳納，均有自行收
    納款項統一收據附於原審卷可稽。嗣抗告人復於98年1月9日
    具狀更正本金部分為1188萬2207元，另依消費者保護法第51
    條前段規定，請求懲罰性賠償損害3564萬6621元，或利息14
    44萬5146元及精神耗損賠償660萬元，並陳明若依懲罰性賠
    償損害給付3564萬6621元，則利息1444萬5146元及精神耗損
    賠償660萬元部分可免除（見原審卷二第201頁）。從而，抗
    告人就前開主張係以侵權行為、不當得利法律關係及消費者
    保護法第51條前段之規定為依據，並無主要請求與附帶請求
    之關係存在，前開懲罰性賠償損害之請求亦非本金請求之附
    帶請求，揆諸前揭說明，自無民事訴訟法第77條之2第2項規
    定之適用，而應依同條第1項前段規定合併計算其價額。故
    抗告人請求本金1188萬2207元，另請求懲罰性賠償損害3564
    萬6621元，合計訴訟標的價額應為4752萬8828元，原法院據
    此核定抗告人之訴訟標的價額，並計算第一審裁判費，於法
    並無違誤。抗告意旨指摘原裁定不當，求予廢棄，為無理由
    ，應予駁回。
四、據上論結，本件抗告為無理由，裁定如主文。
中    華    民    國    98    年    3    月    31   日
                  民事第十四庭
                        審判長法  官  張  蘭
                              法  官  邱瑞祥
                              法  官  黃麟倫
正本係照原本作成。
本裁定除以適用法規顯有錯誤為理由，不得再抗告。如提起再抗
告，應於收受後10日內委任律師為代理人向本院提出再抗告狀。
並繳納再抗告費新台幣１千元。
中    華    民    國    98    年    3     月    31    日
                              書記官  王敬端


司法院資訊處製作；財團法人民間司法改革基金會備份。
